---
title: "Análisis de precios de la canasta básica"
author: "Manuel Toledo y Lucas Pescetto"
date: "`r Sys.Date()`"
output: slidy_presentation
---

```{r setup, include=FALSE}
knitr::opts_chunk$set(echo = FALSE)
```

## Secciones



## Objetivo

- Analizar diferencias de precios a lo largo del tiempo, en distintos lugares dentro del país y establecimientos dentro de Montevideo.
- Proveer una guía que ayude a identificar dónde conviene hacer las compras de entre los establecimientos de Montevideo que forman parte de la encuesta del índice de precios al consumidor.

# Los datos

## Productos

- La canasta básica está compuesta de 18 productos.
- Los datos cuentan con `r nrow(productos_canasta_basica)` contando las distintas marcas y variantes.
- Agregamos productos?


```{r}
#resumen con stargazer de los datos de productos?
```


## Establecimientos

```{r}

```

HACER UN MAPA CON LOS SUPERMERCADOS

# Análisis

## Cadenas

Diferencias entre las distintas cadenas de supermercado

Diferencias tomando en cuenta las marcas?

## En el país

Mapa con precios por departamento y si hay diferencias por productos

## En Montevideo

Mapa con precios por zona y si hay diferencias por productos

## Shiny interactivo

Mapa? con os precios por establecimiento cambiando los productos que decido entran
