---
title: "Arbolado Montevideo"
author: "Manuel Toledo, Lucas Pescetto y Joaquín Silva"
date: "`r Sys.Date()`"
output: html_document
---

```{r setup, include=FALSE}
knitr::opts_chunk$set(echo = TRUE)
library(readr)
library(here)
library(tidyverse)
```

```{r}
precios_2023 <- read_csv(here("Bases/precios_2023.csv"),col_names=F)
precios_2022 <- read_csv(here("Bases/precios_2022.csv"),col_names=F)
productos <- read_csv2(here("Bases/productos.csv"))
productos2 <- productos |> filter(id.producto==c(225:297)) |> select(-marca)
```




mostrar la evolución de los precios ajustando por inflación

Mapa con los supermercados

Hacer una canasta y mostrar el mejor local


```{r}
usethis::edit_r_environ(
scope = "project"
)
```
```{r}
con <- DBI::dbConnect(
RPostgres::Postgres(),
host = Sys.getenv("DB_HOST"),
port = Sys.getenv("DB_PORT"),
user = Sys.getenv("DB_USER"),
password = Sys.getenv("DB_PASS"),
dbname = Sys.getenv("DB_NAME")
)


df2 <- con %>%
dplyr::tbl(
dbplyr::in_schema(
"scraping_precios"
,
table = "a_procesar"
)
) %>%
dplyr::select(
filename,
file_path,
md5,
year,
procesado
) %>%
dplyr::filter(
procesado == 1,
year > 0
) %>%
dplyr::arrange(
- year
)
```





Aceite de girasol 900 cc = 1:3
Aguja vacuna 1 Kg	= 13 (con hueso) 14 (sin hueso)
Arroz blanco 1 Kg	= 15:20
Arvejas en conserva 300 grs = 21,23 (300g) y 22 (380g)
Azúcar blanco 1 Kg	= 24:25
Carne picada vacuna 1 Kg	= 29:30
Cocoa 500 grs	= 40:41
Dulce de leche 1 Kg	= 48:50
Fideos secos al huevo 500 grs	= 52:54
Galletitas al agua 140 grs	= 61 (140g) 62(120g)
Harina trigo común 0000  1 kg	= 74:78
Huevos colorados 1/2 docena	= 85:87
Manteca 200 grs	= 102:104
Pan flauta 215 grs	= 121
Papel higiénico hoja simple 4 rollos 30 mts	= 122:124
Pollo entero fresco con menudos 1 kg	= 130:132
Pulpa de tomate 1 Lt	= 133:135
Sal fina yodada fluorada 500 grs	= 140:142
Yerba mate común 1 Kg	= 149:151

EXTRA:
café = 26:28
fideos de sémola = 55:57

# Introducción

# Datos

# Análisis exploratorio

# Modelo estadístico ¿?

Posible herramienta para hacer un modelo con bootstrap? https://towardsdatascience.com/multi-step-time-series-forecasting-with-xgboost-65d6820bec39

**XGBoost**

# Descripción de la aplicación




