---
title: "Arbolado Montevideo"
author: "Manuel Toledo, Lucas Pescetto y Joaquín Silva"
date: "`r Sys.Date()`"
output: pdf_document
---

```{r setup, include=FALSE, message = FALSE}
knitr::opts_chunk$set(echo = TRUE)
library(readr)
library(here)
library(tidyverse)
library(sf)
library(terra)
library(lubridate)
library(RColorBrewer)
library(xgboost)
library(caret)
```

```{r consulta SQL, eval = F}
usethis::edit_r_environ(
  scope = "project"
)

con <- DBI::dbConnect(
  RPostgres::Postgres(),
  host = Sys.getenv("DB_HOST"),
  port = Sys.getenv("DB_PORT"),
  user = Sys.getenv("DB_USER"),
  password = Sys.getenv("DB_PASS"),
  dbname = Sys.getenv("DB_NAME")
)


precios_canasta <- DBI::dbGetQuery(
  con,
  "
  SELECT
    fact_price.id_producto,
    id_establecimientos,
    AVG(precio),
    EXTRACT(year from fecha) * 100 + EXTRACT(month from fecha) as year_month
  FROM
    scraping_precios.fact_price
  LEFT JOIN
    d_productos ON fact_price.id_producto = d_productos.id_producto
  WHERE
    fact_price.id_producto IN (1,2,3,13,14,15,16,17,18,19,20,21,23,22,24,25,29,30,40,41,48,49,50,52,53,54,61,62,76,77,78,85,86,87,102,103,104,121,122,123,124,130,131,132,133,134,135,140,141,142,149,150,151,359,361,365,26,27,28,55,56,57) 
  GROUP BY fact_price.id_producto, id_establecimientos, EXTRACT(year from fecha) * 100 + EXTRACT(month from fecha)
  "
)
```

```{r preprocesamiento y datos auxiliares, eval = F}
establecimientos <- read_delim("datos/establecimiento.csv", delim = ";", locale = locale(encoding = "latin1")) %>% 
  select(id.establecimientos, nombre.sucursal, barrio, cadena, long, lat, depto, id.depto) %>% 
  mutate(lat=as.numeric(sub(',','.',lat,fixed=T)),
         long=as.numeric(sub(',','.',long,fixed=T)),
         # arreglamos Ta Ta que le faltaba el signo 
         long = ifelse(long > 0, -34.88675, long),
         # arreglamos San Roque del aeropuerto, que estaba mal
         long = ifelse(id.establecimientos == 679, -34.83675, long),
         lat = ifelse(id.establecimientos == 679, -56.01600, lat))

productos <- read_csv2("datos/productos.csv", locale = readr::locale(encoding = "latin1")) %>% 
  select(id.producto, producto, marca, nombre) 

precios_canasta <- left_join(precios_canasta, establecimientos, by = c("id_establecimientos" = "id.establecimientos")) %>% 
  left_join(productos, by = c("id_producto" = "id.producto")) %>% 
  filter_at(c("long", "lat"), function(x) !is.na(x)) %>% 
  mutate(year_month=as.Date(ym(paste(str_sub(year_month,start=1,end=4),str_sub(year_month,start=5,end=6),sep="-"))))

precios_canasta <- st_as_sf(precios_canasta, coords = c("lat", "long")) %>% 
  st_set_crs(4326) %>% 
  as.data.frame()

saveRDS(precios_canasta, "precios_canasta.RDS")
```


```{r cargar datos}
precios <- readRDS(here("precios_canasta.RDS"))

df_depto <- st_as_sf(vect(here("Mapas","ine_depto.shp"))) %>% st_set_crs(5382) %>%  st_transform(4326)

df_mvdeo <- st_as_sf(vect(here("Mapas","ine_ccz_mvd.shp")))
```

# Introducción

Este trabajo busca analizar las diferencias de precios a lo largo del tiempo, en distintos lugares dentro del país y en establecimientos dentro de Montevideo.

Como objetivo adicional se propone ayudar a los consumidores a tomar mejores decisiones a la hora de comprar???? ?0

# Datos

Contamos con los datos del índice de precios del consumidor del INE (cita) a partir del año 2016 y hasta marzo del 2023. Estos contienen 363 productos dentro 766 establecimientos, aunque de entre los productos solo se usaran los 18 productos dentro de la canasta básica más 2 productos que se agregaron por decisión personal. Los productos son:

- Aceite de girasol 900 cc
- Aguja vacuna 1 kg (con y sin hueso)
- Arroz blanco 1 kg
- Arvejas en conserva 300 g
- Azúcar blanco 1 kg
- Carne picada vacuna 1 kg ***
- Cocoa 500 g
- Dulce de leche 1 kg
- Fideos secos al huevo 500 g ***
- Galletitas al agua 140 g ***
- Harina trigo común 0000  1 kg
- Huevos colorados 1/2 docena
- Manteca 200 g
- Pan flauta 215 g
- Papel higiénico hoja simple 4 rollos 30 mts
- Pollo entero fresco con menudos 1 kg
- Pulpa de tomate 1 L
- Sal fina yodada fluorada 500 g
- Yerba mate común 1 kg ***
- Café (agregado)
- Fideos secos de sémola 500 g (agregado)

Para cada producto se cuenta con una descripción y una marca asociada. A su vez se cuenta con datos de ubicación, tamaño, nombre y cadena de cada establecimiento.

Estos datos se asocian a cada relevación de precios hecha, por producto y dentro de cada establecimiento, así como también se le asocia la fecha en que fue registrado.

# Análisis exploratorio

Los productos presentan

```{r tablas_de_productos}
a <- group_by(productos,producto) %>% mutate(marcas=n()) %>% ungroup()
```

avg == 0

```{r}

ggplot(filter(precios,id_producto %in% 55:57 & id_establecimientos == 2),aes(x=year_month,y=avg)) + geom_point() + geom_smooth()

precios %>% 
  filter(id_producto %in% 55:57 & avg > 0) %>% 
  group_by(id_producto, year_month) %>% 
  summarise(precio = mean(avg)) %>% 
  ggplot(aes(x = year_month, y = precio, color = as.factor(id_producto))) +
  geom_line(linewidth = 1) +
  geom_point()
```

```{r}

precios2 %>% 
  filter(id_producto == 57) %>% 

```

```{r mapa_precios}
fideos_dpto <- precios %>% 
  filter(id_producto %in% c(55, 56, 57)) %>% 
  group_by(id.depto) %>% 
  summarise(precio = mean(avg))

ggplot(data=df_depto %>% left_join(fideos_dpto, by = c("DEPTO" = "id.depto"))) + 
  geom_sf(aes(fill=precio),color="gray20") +
  scale_fill_gradientn(colours = brewer.pal(5, "OrRd")) +
  geom_sf(data=precios %>% filter(!duplicated(geometry)), aes(geometry = geometry), pch=4,color="red") +
  theme_void() +
  labs(title="Establecimientos") +
  theme(plot.title=element_text(hjust=1/2))



```


```{r mapa_establecimientos}
ggplot() + 
  geom_sf(data=df_depto,fill=NA,color="gray20") +
  geom_sf(data=precios %>% filter(!duplicated(geometry)), aes(geometry = geometry), pch=4,color="red") +
  theme_void() +
  labs(title="Establecimientos") +
  theme(plot.title=element_text(hjust=1/2))
```

```{r}

```


# Modelo estadístico ¿?

Posible herramienta para hacer un modelo con bootstrap? https://towardsdatascience.com/multi-step-time-series-forecasting-with-xgboost-65d6820bec39


USAMOS ESTO PARA HACER EL MODELO:
XGBOOST TIME SERIES FORECAST IN R
http://datasideoflife.com/?p=1009

```{r}
fideos <- precios %>% 
  filter(id_producto %in% c(55, 56, 57)) %>% 
  group_by(year_month) %>% 
  summarise(precio = mean(avg)) %>% 
  mutate(year = year(year_month),
         month = month(year_month), .before = 1) %>% 
  add_case(year = c(rep(2023, 9), rep(2024, 12)), month = c(4:12, 1:12)) 

x_train <- fideos %>% filter(!is.na(precio)) %>% select(year, month) %>% as.matrix()

y_train <- c(fideos %>% filter(!is.na(precio)) %>% select(precio))[[1]]

x_pred <- fideos %>% filter(is.na(precio)) %>% select(year, month) %>% as.matrix()

xgb_trcontrol <- caret::trainControl(
  # metodo para sacar la remuestra
  method = "boot",
  # method = "cv", 
   number = 5,
   allowParallel = TRUE,
   returnData = FALSE
)

xgb_grid <- base::expand.grid(
   list(
    nrounds = c(100, 200),
    max_depth = c(10, 15, 20), # maximum depth of a tree
    colsample_bytree = seq(0.5), # subsample ratio of columns when construction each tree
    eta = 0.1, # learning rate
    gamma = 0, # minimum loss reduction
    min_child_weight = 1,  # minimum sum of instance weight (hessian) needed ina child
    subsample = 1 # subsample ratio of the training instances
))

xgb_model <- caret::train(
   x_train, y_train,
   trControl = xgb_trcontrol,
   tuneGrid = xgb_grid,
   method = "xgbTree",
   nthread = 1
)

xgb_pred <- xgb_model %>% stats::predict(x_pred)

fideos <- fideos %>% mutate(precio = c(y_train, xgb_pred),
                            year_month = as.Date(ym(paste(year, "-", month))),
                            pred = ifelse(year_month < "2023-04-01", F, T))

ggplot(data = fideos, aes(x = year_month, y = precio, color = pred)) +
  geom_point() +
  scale_color_manual("Valores predichos", labels = c("NO", "SI"), values = c("black", "red"))

```

# Descripción de la aplicación



# Cosas


mostrar la evolución de los precios ajustando por inflación

Mapa con los supermercados

Hacer una canasta y mostrar el mejor local





Aceite de girasol 900 cc = 1:3,357,359,363
Aguja vacuna 1 Kg	= 13 (con hueso) 14 (sin hueso)
Arroz blanco 1 Kg	= 15:20
Arvejas en conserva 300 grs = 21,23 (300g) y 22 (380g)
Azúcar blanco 1 Kg	= 24:25
Carne picada vacuna 1 Kg	= 29:30
Cocoa 500 grs	= 40:41
Dulce de leche 1 Kg	= 48:50
Fideos secos al huevo 500 grs	= 52:54
Galletitas al agua 140 grs	= 61 (140g) 62(120g)
Harina trigo común 0000  1 kg	= 76:78
Huevos colorados 1/2 docena	= 85:87
Manteca 200 grs	= 102:104
Pan flauta 215 grs	= 121
Papel higiénico hoja simple 4 rollos 30 mts	= 122:124
Pollo entero fresco con menudos 1 kg	= 130:132
Pulpa de tomate 1 Lt	= 133:135
Sal fina yodada fluorada 500 grs	= 140:142
Yerba mate común 1 Kg	= 149:151

EXTRA:
café = 26:28
fideos de sémola = 55:57

